【裁判字號】    89,上訴,2814
【裁判日期】    890615
【裁判案由】    懲治盜匪條例等
【裁判全文】
臺灣高等法院刑事判決                          八十九年度上訴字第二八一四號
    上  訴  人  臺灣桃園地方法院檢察署檢察官
    被      告  乙○○
    指定辯護人  本院甲○
右上訴人因被告懲治盜匪條例等案件，不服臺灣桃園地方法院八十九年度訴字第六四
二號，中華民國八十九年六月十五日第一審判決（起訴案號：臺灣桃園地方法院檢察
署八十九年度偵字第二一四四號）提起上訴，本院判決如左：
    主  文
原判決撤銷。
乙○○連續攜帶兇器，毀越安全設備，於夜間侵入住宅竊盜，未遂，處有期徒刑伍月
；又意圖為自己不法之所有，而搶奪他人之動產，處有期徒刑柒月。應執行有期徒刑
拾壹月。
    事  實
一、乙○○意圖為自己不法之所有，基於概括之犯意，先於民國八十八年十月十日凌
    晨三時許之夜間，攜其自備客觀上可供兇器使用之木棍一支，自桃園縣八德市○
    ○路○段七百六十號攀爬至丙○○四樓住宅天台，以木棍擊破該處窗戶進入屋內
    行竊，著手搜尋財物，惟未竊得財物而未遂（木棍業已棄置）。乙○○正欲離開
    之際，適逢丙○○返家，乙○○見丙○○孤身一人，認有機可乘，乃另行起意，
    意圖為自己不法之所有，徒手自後扯下丙○○肩上皮包一個（皮包內有行動電話
    三支、現金新台幣（下同）三萬七千元、身分證一張、健保卡一張、機車鑰匙一
    把、遙控器一個等物），搶得該皮包後逃逸。嗣乙○○檢視皮包，發現丙○○所
    有之ＥＶＲ－三八一號機車鑰匙及遙控器後，又基於同前竊盜之概括犯意，於當
    日下午四時許，返回丙○○上址住所附近，以遙控器尋得上開機車後，將之發動
    駛離而竊取之。得手後將上開現金、機車留供己用；行動電話以一萬五千元之價
    格出售予不知情之吳烈照（業經檢察官為不起訴處分）；其餘物品則不知去向。
    嗣於八十九年二月十二日下午五時三十分許，乙○○騎乘上揭贓車，行經桃園縣
    桃園市○○路一三二０號前，為警盤檢查獲，而當場扣得上開機車及鑰匙一把，
    而循線查獲上情。
二、案經桃園縣警察局八德分局報請臺灣桃園地方法院檢察署檢察官偵查起訴。
    理  由
一、被告乙○○經本院合法傳喚，無正當之理由不到庭。其於原審承認於右揭時、地
    ，為警查獲其騎乘丙○○失竊之ＥＶＲ－三八一號機車之事實，惟否認有何竊盜
    、搶奪犯行。辯稱：伊當時在宿舍睡覺，沒有去介壽路偷、搶東西，機車是伊同
    事三榮發借給伊的，警訊是被刑求才自白，在檢察官面前伊為了交保才承認云云
    。經查被害人丙○○在警訊中指訴稱：伊回到住宅，發現大門被反鎖，宅內有開
    燈並發出聲響，伊乃至後窗發現後窗已被竊嫌打破，伊跟著躍入宅內，卻未發現
    竊嫌也未發現住宅被竊，一會兒竊嫌已自伊背後以物品抵住伊背窩，號令伊不要
    動，否則要殺伊，再用力將伊後背所背的粉紅色尼龍背包自伊雙肩強拉，強盜伊
    的皮包後隨即跳出窗口逃逸等語（見偵卷第十七頁反面）；在原審審理時陳稱：
    伊當天回家門打不開，聽到裡面有聲音，伊從窗戶爬進去，窗戶本來是好的，伊
    要去開門，乙○○又從窗戶爬進來把伊背包搶走，第二天又回來騎伊的機車，乙
    ○○沒有拿東西抵住伊，也沒有叫伊不要動，是伊嚇呆了，乙○○把伊背包一扯
    就跑掉了，要阻止也來不及，在警局伊沒有指認被告，也認不出來等語（見原審
    八十九年五月二十五日訊問筆錄）。而被告於八十九年二月十三日，在檢察官偵
    查中自承：伊有去偷東西，是翻越該屋天台打破玻璃進入的，在偷時屋主正好回
    來，看他只有一個人伊就用帶去敲玻璃之木棍抵住他，向他說不要動，動了要伊
    的命，後來伊拿了他的皮包，當時他背著背包，伊從後面拿到的，皮包內有行動
    電話三支、現金及鎖匙等物，當天伊有再用鑰匙去偷機車，三支行動電話看報紙
    賣給吳烈照等語（見偵卷第二十六頁正、反面），嗣又先後在八十九年二月二十
    九日、三月七日先後供稱：第一次是在八十八年十月拿三支行動電話賣吳烈照，
    是偷來的，是八德市○○路○段七六零號羅女士的；賣給吳老闆；機子真是賣給
    吳烈照等語（偵卷第三十九頁、四十頁、四十五頁）。經核二人所述，除被害人
    當時是否確為被告以物抵背一節，稍有出入外，其餘大致相符；而被告既係自後
    攫取丙○○肩上皮包後逃離現場，則案發時間既短，丙○○又始終未與被告正面
    相對，其未能指認被告，自在情理之中，尚難以此遽認被害人丙○○之指訴有所
    瑕疵。佐以本件破案經過，係警員查獲被告騎乘上開贓車一節，足見被告與該車
    確有關連。是被告上開自白，查與事實相符。此外並有機車鑰匙一把扣案、贓物
    領據一紙附卷可資佐證。被告雖辯稱：伊被警察刑求才自白，在偵查中是為了交
    保才承認云云，惟被告在八十九年二月十三日經內勤檢察官訊問後，認有羈押之
    必要，隨於當日向原審法院聲請羈押獲准並執行羈押在案，嗣於同年二月十九日
    、三月七日再經承辦檢察官提出訊問，至八十九年三月三十一日移送原審法院接
    押為止，前後時間相隔三十餘天，訊問之檢察官亦有二人，此間被告始終配合供
    述本件竊盜、搶奪情節，並交代贓物行動電話去向，有各該次訊問筆錄可參，顯
    非因企求交保，或畏懼檢察官訊問而為供述，是其偵查中之自白，自屬可採。又
    本案認定被告犯罪，並非以警訊筆錄為證據，則被告於警局偵訊時有否被刑求，
    自白是否可採一節，自無調查論斷之必要。指定辯護人為被告辯護認應對於被告
    於警局有無被刑求仍應詳加調查一節，尚非可採。至被告另聲請調閱丙○○報案
    記錄一事，查報案記錄無非為被害人向警察機關陳報案件之記錄，而本件業經被
    害人丙○○於原審到庭詳敘始末，自無再予調查該報案記錄之必要，且被害人於
    原審所供被告情節始末明確，自較其在警局所述為可採，附予敘明。被告雖又辯
    稱：伊當時在宿舍睡覺，機車是伊同事三容發借給伊的云云。然證人張福仁於原
    審結證稱：伊不知三容發借車給乙○○，三容發在八十八年十一月間死亡等語（
   見原審卷第二十六頁反面）。被告於原審供稱：沒有人可以證明伊在公司等語（
    見原審八十九年六月一日筆錄）；三容發業已死亡，無從求證。參以被告在偵查
    中從未以上開辯解，其在原法院審理中，始翻異前詞，所為此一辯解，亦無足採
    。至被告作案用之木棍一支雖未扣案，惟據被告在偵查中自白其攜帶木棍行竊，
    徵之被害人丙○○住處窗戶確遭人打破一節，足認被告於實施竊盜犯行時確攜有
    木棍。至被告搶奪被害人之皮包時，據被害人丙○○於原審陳稱：伊未遭被告以
    物抵住背部等語，已如前述，被告嗣於原審亦否認有拿木棍，則被告搶奪被害人
    之皮包時，係徒手為之，合予敘明。綜上所述，本件事證明確，被告犯行堪以認
    定。
二、按木棍係客觀上足以對人生命、身體產生危害之物，應屬凶器；又窗戶則係安全
    設備。被告攜帶兇器於夜間侵入被害人丙○○住所竊取財物未遂，另行起意搶奪
    皮包，核其所為，係犯刑法第三百二十一條第二項、第一項第一、二、三款之加
    重竊盜未遂罪，及同法第三百二十五條第一項之搶奪罪；嗣後返回上址附近以搶
    奪之機車鑰匙及搖控器竊取機車，則係犯刑法第三百二十條第一項之竊盜罪。公
    訴人認被告奪取丙○○皮包之所為，係犯強盜罪嫌。惟證人丙○○在原審審理時
    證稱：乙○○沒有拿東西抵住伊，也沒有叫伊不要動，是伊嚇呆了，乙○○把伊
    背包一扯就跑掉了，要阻止也來不及等語，此如前述，顯見被告係猛然自丙○○
    背後攫取皮包，使丙○○不及反抗，並未對丙○○施用強暴、脅迫等手段，尚難
    以強盜罪相繩，惟因社會基本事實同一，爰予變更起訴法條。被告在丙○○住宅
    搜尋財物無著後，放棄行竊意圖離去之際，見丙○○返家，另行起意回身行搶，
    足認被告此前竊盜未遂行為已經完成，非行竊之中見丙○○回家由偷變搶。所犯
    加重竊盜未遂與普通竊盜二次行為，時間均在同一日，且被告之目的係在竊取財
    物，所犯基本犯罪構成要件相同，顯係基於概括犯意反覆為之，為連續犯，應論
    以加重竊盜未遂一罪，並加重其刑。因係未遂犯，依既遂犯之刑減輕之。加重竊
    盜未遂與搶奪二罪，犯意各別，罪名不同，應予分別論罪，併合處罰。
三、原審以被告罪證明確，予以論罪科刑，固非無見。惟查原判決認定被告侵入被害
    人丙○○住所竊取財物未遂，及以搶奪之機車鑰匙及搖控器竊取機車二者，犯意
    個別，予以分別論罪併合處罰，惟該二次竊盜犯行，應構成連續犯，已詳如前述
    ，原判決認事用法已有未洽；況被告於同一日內為二次竊盜犯行，並搶奪他人財
    物，嚴重危害社會治安，且經本院函請臺南縣警察局歸仁分局查明被告之平日素
    行，據復：「經查被告乙○○原戶籍高雄縣，現戶口寄於本轄歸仁村信義北路九
    六巷三二號，據家人稱已鮮少返家，在外遊蕩、無所事事，恐再犯」，有該分局
    八十九年十一月十三日歸警刑一字第一一五五四號函附於本院卷可稽，原判決諭
    知被告緩刑，亦有未洽。檢察官上訴意旨以被告於審判中不惟否認犯罪，為脫免
    罪責，猶編造於警訊中被刑求及機車係向已死亡之同事所借用等詞辯解，以期獲
    判無罪，難認其有悔意。又被告於夜間攜帶兇器侵入被害人住宅行竊，行竊未成
    ，見被害人返家，另予行搶，此犯行危害民眾居住安全甚大，亦已造成被害人內
    心驚嚇，即便於住宅內亦無法擁有安全之恐懼感。是以被告之犯行及犯罪後態度
    觀之，均不宜宣告緩刑，指摘原判決宣告緩刑不當，為有理由，自應由本院將原
    判決撤銷改判。爰審酌被告之素行、被告於夜間攜帶兇器侵入被害人住宅行竊，
    行竊無所獲，見被害人返家，另行起意行搶，並以搶奪之機車鑰匙及搖控器竊取
    機車，其犯行危害民眾安全甚大，其犯罪之動機、目的、手段、犯罪後未坦承犯
    行等一切情狀，就所犯加重竊盜未遂、搶奪二罪分別量處如主文第二項所示之刑
    ，並定其應執行之刑。扣案鑰匙一把非被告所有，此據其於原審供明；作案木棍
    一支則未扣案，為免執行困難，均不予沒收。
四、被告經合法傳喚，無正當之理由不到庭，爰不待其陳述逕行判決。
據上論斷，應依刑事訴訟法第三百六十九條第一項前段、第三百六十四條、第三百七
十一條、第二百九十九條第一項前段、第三百條，刑法第五十六條、第三百二十一條
第二項、第一項第一款、第二款、第三款、第三百二十五條第一項、第二十六條前段
、第五十一條第五款，判決如主文。
本案經檢察官林炳雄到庭執行職務。
中    華    民    國    九十      年        二      月       二十       日
                              臺灣高等法院刑事第三庭
                                  審判長法  官  張  連  財
                                        法  官  張  傳  栗
                                        法  官  李  英  勇
右正本證明與原本無異。
搶奪部分如不服本判決應於收受送達後十日內向本院提出上訴書狀，其未敘述上訴之
理由者並得於提起上訴後十日內向本院補提理由書（均須按他造當事人之人數附繕本
）。
                                        書記官  倪  淑  芳
中    華    民    國     九十     年      二        月     二十三       日
附錄本案論罪科刑法條全文：
刑法第三百二十一條
犯竊盜罪而有左列情形之一者，處六月以上五年以下有期徒刑：
一、於夜間侵入住宅或有人居住之建築物、船艦或隱匿其內而犯之者。
二、毀越門扇、牆垣或其他安全設備而犯之者。
三、攜帶兇器而犯之者。
四、結夥三人以上而犯之者。
五、乘火災、水災或其他災害之際而犯之者。
六、在車站或埠頭而犯之者。
前項之未遂犯罰之。
刑法第三百二十五條
意圖為自己或第三人不法之所有，而搶奪他人之動產者，處六月以上五年以下有期徒
刑。
因而致人於死者，處無期徒刑或七年以上有期徒刑，致重傷者，處三年以上十年以下
有期徒刑。
第一項之未遂犯罰之。


司法院資訊處製作；財團法人民間司法改革基金會備份。
